【裁判字號】    99,交聲,4447
【裁判日期】    991231
【裁判案由】    交管條例聲異
【裁判全文】
臺灣板橋地方法院交通事件裁定        99年度交聲字第4446號
原處分機關  臺北市交通事件裁決所
異  議  人
即受處分人  陳志青
上列異議人即受處分人因違反道路交通管理處罰條例案件，對於
臺北市交通事件裁決所於民國99年11月10日所為之處分（原處分
案號：北市裁申字第裁22-CG0000000號、第裁22-CG0000000號、
第裁22-CG0000000號），聲明異議，本院裁定如下：
    主  文
異議均駁回。
    理  由
一、原處分意旨略以：異議人即受處分人陳志青（下稱異議人）
    所有之車牌號碼JBJ-223 號重型機車，分別於民國98年10月
    21日13時6 分許、98年10月28日13時6 分許、99年1 月22日
    14時22許，行經臺北縣新莊市○○路與新樹路口處（往三重
    方向），因有「機器腳踏車，不在規定車道行駛」之交通違
    規，經臺北縣政府警察局交通大隊警員逕行舉發。嗣臺北市
    交通事件裁決所（下稱原處分機關）於99年11月10日以北市
    裁申字第裁22-CG0000000號、第裁22-CG0000000號、第裁22
    -CG0000000號裁決書，依道路交通管理處罰條例第45條第13
    款及第63條第1 項（原處分漏載第1 款）之規定，就上開違
    規事實各裁處異議人罰鍰新臺幣（下同）600 元、記違規點
    數1 點等語。
二、聲明異議意旨略以：原舉發通知單遲未送達，導致伊因不知
    自己業經舉發，而反覆於同一地點違規。交通違規舉發原意
    應為使用路人有所警惕以遵循交通法令，因認伊遭數次之裁
    罰有所不當。又本件舉發違規之路段，無論是否尖峰時間車
    流量均極大，該路段為路口處為公車停靠站，機車駕駛人常
    因此被迫行駛於內側之快車道，伊實非蓄意違規。然原舉發
    機關及原處分機關未考量該路段實際狀況而遽為裁罰，爰聲
    明異議，請求撤銷原處分云云。
三、按汽車駕駛人，爭道行駛而有機器腳踏車不在規定車道行駛
    之情形者，處600 元以上1,800 元以下罰鍰，並記違規點數
    1 點，道路交通管理處罰條例第45條第13款、第63條第1 項
    第1 款分別定有明文。
四、經查：
  (一)本件異議人所有之車牌號碼JBJ-223 號重型機車，分別於上
    開時、地，因有「機器腳踏車，不在規定車道行駛」，經臺
    北縣政府警察局交通大隊警員逕行舉發，嗣經原處分機關即
    臺北市交通事件裁決所依道路交通管理處罰條例第45條第13
    款及第63條第1 項第1 款之規定，就各違規事實裁處異議人
    罰鍰600 元，並記違規點數1 點等情，有臺北縣政府警察局
    北縣警交大字第CG0000000 號、第CG0000000 號、第CG0000
    000 號舉發違反道路交通管理事件通知單、臺北市交通事件
    裁決所北市裁申字第裁22-CG0000000號、第裁22-CG0000000
    號、第裁22-CG0000000號裁決書各1 份及逕行舉發違規採證
    照片6 幀附卷可稽，此部分事實應堪認定。
  (二)異議人雖辯稱：原舉發通知單遲未送達，導致伊因不知自己
    業經舉發，而反覆於同一地點違規。交通違規舉發原意應為
    使用路人有所警惕以遵循交通法令，因認伊遭數次之裁罰有
    所不當云云。惟查道路交通安全規則及相關道路交通安全法
    規之訂定，係基於維護社會大眾用路之安全及避免發生事故
    等目的，乃社會大眾用路之基本依據；道路交通管理處罰條
    例之規定，係為加強道路交通管理，維護交通秩序，確保交
    通安全，而非僅止於對用路人違反交通法規等行政法上義務
    之處罰。是以，任何駕駛人於駕駛車輛時，本即具有遵守相
    關規定以保障自身及他人行車之安全之義務。倘於駕駛人發
    覺自身違規之駕駛行為將受舉發之際，始因避免受裁罰而被
    動遵循法規，則此投機苟且之心態，要非法治社會應有之正
    確觀念。本件異議人為領有合格駕駛執照之駕駛人，對於道
    路交通相關規定本應知悉甚篤，就其應遵守之法律義務更應
    無推諉之詞，自無從以不知自己之違規行為業遭舉發，而主
    張再於同一地點反覆違規之數次舉發為不當。是異議人前揭
    置辯，要屬事後卸責之舉，顯不足取。
  (三)異議人又辯稱：該路段車流量極大，機車駕駛人常因公車停
    靠以致被迫行駛於內側之快車道，伊並非蓄意違規云云。惟
    按駕駛人駕駛汽車，本應遵守道路交通標誌、標線、號誌之
    指示；機器腳踏車行駛之車道，應依標誌或標線之規定行駛
    ；無標誌或標線者，在已劃分快慢車道之道路，雙向道路應
    在最外側快車道及慢車道行駛，道路交通安全規則第90條、
    第99條第1 項第2 款前段均有明文規定。是以，於同向之車
    道上，縱因車流壅塞而導致通行速度減緩，任何機車駕駛人
    仍應暫停等候前車通行，以循序而進，自不致發生機車駕駛
    人而迫行於內側車道之情形。復依本件舉發違規採證照片6
    幀觀之，系爭路段均無因道路施工或有足以妨礙交通之事物
    等顯然無法於短時內除去通行障礙之狀況，況公車亦僅為暫
    時停靠以供乘客上、下車，並非長時間滯留不動，顯見異議
    人於當時均無不可歸責之事由，而被迫行駛於內側車道之情
    況，尚不得僅為貪圖一時便捷，即不顧交通秩序、漠視法令
    規定而逕自駛入禁行機車之內側車道。是異議人上開辯詞，
    要無可採。
  (三)末查標誌、標線之設置、養護及號誌之運轉，由主管機關依
    其管轄辦理之，道路交通標誌標線號誌設置規則第4 條定有
    明文。是本件系爭路段及交岔路口之標誌、標線之設置及號
    誌之運轉，乃主管機關對於系爭路段依當地之實際路況、行
    車流量、交通安全之情況，而作禁制、警告、指示及遵行時
    間之標誌、標線、號誌措施，此核屬行政機關依其職權所為
    裁量之處分範圍，均為公權力措施而對外直接發生法律效果
    之單方行政行為，除有當然無效之情形者外，相對人理應遵
    守該行政處分；又行政處分之相對人或利害關係人有正當理
    由認為該行政處分為無效時，得請求處分機關確認之，此可
    參照行政程序法第113 條之規定。是異議人辯稱：原舉發機
    關及原處分機關未考量該路段實際狀況而遽為裁罰云云，惟
    依前揭說明可知，異議人如認公權力措施之設置有重大瑕疵
    或不當之情形，可循正當法律途徑請求確認其效力，但在無
    公示情形足徵其為無效之前，對於該處分可得特定之相對人
    本均有受其拘束之義務。準此，本件違規舉發路段既屬「已
    劃分快慢車道之雙向道路」，且該路面「禁行機車」之禁制
    標字亦為有效之行政處分，凡於該道路之使用人，均須遵守
    該標線、標字而為行駛，以維護交通秩序、確保交通安全。
    況汽、機車駕駛人若對主管機關所設置之標線、標誌或號誌
    ，全憑主觀之認知而不遵循客觀規定，則道路所設之標誌、
    標線或號誌之公信力即無從建立，道路交通之秩序將無以維
    持，其他用路人之權益，亦同受重大影響。是異議人此部分
    所辯，亦難執為脫免罰責之依據。
五、綜上所陳，本件原處分機關分別就上開違規事實，各依道路
    交通管理處罰條例第45條第13款之規定，裁處異議人600 元
    罰鍰，並依同條例第63條第1 項第1 款之規定，記違規點數
    1 點，經核於法均無違誤，本件異議俱無理由，均應予駁回
    。
據上論斷，應依道路交通管理處罰條例第87條第2 項，道路交通
案件處理辦法第18條，裁定如主文。
中    華    民    國    99    年    12    月    31    日
                    交通法庭  法  官  陳海寧
以上正本證明與原本無異。
如不服本裁定應於送達後5 日內向本院提出抗告狀。
                              書記官  馮得弟
中    華    民    國   100    年    1     月    4     日

司法院資訊處製作；財團法人民間司法改革基金會備份。
